臺北高等行政法院簡易判決　　　　　　　　　　　　　九十一年度簡字第二六四號
　　原　　　告　玉豐貿易股份有限公司
　　代　表　人　甲○○○董事.
　　被　　　告　台北市稅捐稽徵處
　　代　表　人　乙○○處長）.
右當事人間因營業稅事件，原告不服財政部中華民國八十九年五月十七日台財訴字第
0000000000號再訴願決定，提起行政訴訟。本院判決如左：
　　主  文
原告之訴駁回。
訴訟費用由原告負擔。
　　事  實
緣原告係屬兼營行為時營業稅法〔以下稱營業稅法，業於民國（以下同）九十一年一
月一日起修正名稱為加值型及非加值型營業稅法〕第八條第一項銷售免稅貨物之營業
人，於八十五年五、六月間進口應稅貨物金額計新台幣（以下同）一、七六七、一一
七元，未依「兼營營業人營業稅額計算辦法」規定計算報繳進口貨物應納營業稅額，
案經被告所屬松山分處查獲後，核定應補徵營業稅七五、一○二元（原告已於八十五
年十二月三十一日補繳本稅五二、一○八元），並按所漏稅額處三倍罰鍰計二二五、
三○○元（計至百元止）。原告對罰鍰處分不服，申經被告復查結果，以八十七年六
月二十六日北市稽法乙字第八六一六六五七二○○號復查決定：「原處分改按申請人
所漏稅額處一倍罰鍰。」原告仍不服，向台北市政府提起訴願，該府以八十七年十二
月十六日府訴字第八七○六五三六四○一號決定駁回。原告猶表不服，向財政部提起
再訴願，亦遭八十九年五月十七日台財訴第0000000000號決定駁回，遂提
起本件行政訴訟。茲摘敘兩造訴辯意旨於次：
原告起訴意旨略謂：原告自五十二年成立至今，除八十五年因不諳營業稅法修改為動
物用藥可用「營業人兼營銷售免稅貨物之營業人」俗稱四○三表致違法外，其他並無
違反之行為。原告於八十五年七月十七日申報本期營業稅時，採用「營業人兼營銷售
免稅貨物之營業人」計算應繳納營業稅六、二五一元，並已繳納完畢。嗣原告依被告
所屬松山分處八十五年十一月十一日函派人前往該分處接受查核，並於八十五年十二
月三十一日自動補稅，因補繳稅額不足，松山分處另發單補繳之營業稅二二、九九四
元，原告復於八十六年八月二十日繳納。由上可知，原告非故意漏繳營業稅，請予免
罰。原告八十五年三至四月營業稅亦有同樣的遭遇，因逾期提起訴願，處三倍罰鍰確
定，已是一大負擔，此次再罰七五、一○二元，更是一大負擔，加以近年，常有口蹄
疫發生，影響原告業務甚鉅，業務遽降，請予免罰等語。
被告答辯意旨略謂：卷查原告之違章事實，有八十五年五月至六月營業人進銷項憑證
申報異常查核清冊、被告所屬松山分處八十五年十一月十一日北市稽松山創字第九○
八○二六號函及原告所出具之違章承諾書附卷可稽，違章事證明確，洵堪認定。原告
要求免罰乙節，經查被告所屬松山分處係以八十五年十一月十一日北市稽松山創字第
九○八○二六號函請原告於文到三日內攜帶公司章、負責人印章、八十五年五至六月
營業人銷售額與稅額申報書及調整計算表等資料前往接受查核，即應以該發文日（八
十五年十一月十一日）為調查基準日，惟原告於八十五年十二月三十一日始補繳稅款
，自無前揭稅捐稽徵法第四十八條之一免罰規定之適用。至其主張非故意漏繳營業稅
，係因不諳稅法乙節，依司法院釋字第二七五號解釋意旨仍應受罰。從而，原處分依
前揭財政部函釋並參照稅務違章案件裁罰金額或倍數參考表之規定，改按所漏稅額處
以原告一倍罰鍰，揆諸首揭法條及財政部函釋規定，洵屬有據，一再訴願決定遞予維
持，亦無不合等語。
　　理  由
一按「營業人因兼營第八條第一項免稅貨物或勞務，或因本法其他規定而有部分不得
  扣抵情形者，其進項稅額不得扣抵銷項稅額之比例與計算辦法，由財政部定之。」
  「依第四章第一節規定，計算稅額之營業人，進口供營業用之貨物，除乘人小汽車
  外，於進口時免徵營業稅。但兼營第八條第一項免稅貨物或勞務者，其進口貨物，
  應徵營業稅之比例及報繳辦法，由財政部定之。」及「納稅義務人，有左列情形之
  一者，除追繳稅款外，按所漏稅額處一倍至十倍罰鍰，並得停止其營業：一‧‧‧
  五虛報進項稅額者。六‧‧‧。」分別為營業稅法第十九條第三項、第四十一條第
  二項及第五十一條第五款所明定。次按「納稅義務人自動向稅捐稽徵機關補報並補
  繳所漏稅款者，凡屬未經檢舉及未經稽徵機關或財政部指定之調查人員進行調查之
  案件，左列之處罰一律免除：一‧‧‧二各稅法所定關於逃漏稅之處罰。」為稅捐
  稽徵法第四十八條之一第一項所規定。又「兼營營業人應依本法第四章第一節規定
  計算營業稅額部分，適用本辦法之規定。前項稱兼營營業人，指依本法第四章第一
  節規定計算稅額，兼營應稅及免稅貨物或勞務者，或兼依本法第四章第一節及第二
  節規定計算稅額者。」「兼營營業人進口供營業用之貨物，除乘人小汽車外，應依
  左列公式計算其應納營業稅額，併同當期營業稅額申報繳納（第一項）。應納稅額
  ＝（關稅完稅價格＋進口稅捐＋商港建設費＋貨物稅）×徵收率×當期不得扣抵比
  例（第二項）。」「兼營營業人於報繳當年度最後一期營業稅時，應按當年度不得
  扣抵比例調整稅額後，併同最後一期營業稅額辦理申報繳納，其計算公式如左：調
  整稅額＝當年度已扣抵之進項稅額－（當年度進項稅額－當年度依本法第十九條第
  一項規定不得扣抵之進項稅額）×（１－當年度不得扣抵比例）」行為時兼營營業
  人營業稅額計算辦法第二條、第五條（業於九十一年一月一日刪除）、第七條第一
  項亦有明定。另財政部部八十七年二月二十四日台財稅第八七一九三○○一五號函
  釋意旨：「說明：一‧‧‧二關於兼營營業人進口貨物或購買國外勞務，未依規定
  按當期不得扣抵比例計算應納稅額、當期按不得扣抵比例計算稅額錯誤或未按當年
  度不得扣抵調整稅額，致逃漏營業稅者，同意照貴局意見，參照稅務違章案件裁罰
  金額或倍數參考表有關營業稅法第五十一條第五款違章情形一(四)『營業人未依兼營
  營業人營業稅額計算辦法規定計算調整應納稅額者』規定之裁罰倍數處罰。」核與
  營業稅法第五十一條第五款之規定無悖，應予採用。
二本件原告係屬兼營銷售免稅貨物之營業人，於八十五年五、六月間進口應稅貨物金
  額計一、七六七、一一七元，未依兼營營業人營業稅額計算辦法規定計算報繳進口
  貨物應納營業稅額，案經被告所屬松山分處查獲，有八十五年五至六月營業人進銷
  項憑證申報異常查核清冊、被告松山分處八十五年十一月十一日北市松山創字第九
  ○八○二六號函及原告所出具之違章承諾書附案可稽。被告乃依首揭規定按所漏稅
  額七五、一○二元處以三倍罰鍰計二二五、三○○元。原告不服，主張因不諳營業
  稅而違章，八十五年該補繳營業稅已經是一大負荷，可否免於罰鍰等語，申經被告
  復查決定以原告違章事證明確，惟審酌其違章情節變更，改處所漏稅額一倍罰鍰計
  七五、一○○元。原告仍不服，主張自五十二年設立公司經營進口動物用藥至今，
  八十四年左右經營動物用藥已改免徵營業稅，但八十五年突然要補繳營業稅，八十
  五年三至四月已補罰繳三倍，這幾年景氣不振，罰款對小公司實在是一個負擔，可
  否免於罰鍰等語，訴經台北市政府訴願決定以被告所屬松山分處係以八十五年十一
  月十一日北市松山創字第九○八○二六號函，請原告於文到三日內攜帶公司章、負
  責人印章、八十五年五至六月營業人銷售額與稅額申報書及調整計算表等資料前往
  接受查核，即應以該發文日（八十五年十一月十一日）為調查基準日；則原告於八
  十五年十二月三十一日始補繳稅款，自無前揭稅捐稽徵法第四十八條之一免罰規定
  之適用，原告主張不足採據等由，駁回其訴願。原告猶不服，仍執前詞向財政部提
  起再訴願，該部以相同理由駁回之，經核均無不妥，原處分及一再訴願決定均應予
  維持。茲原告猶執陳詞起訴請求免罰，自難謂有理由，爰不經言詞辯論，判決駁回
  之。
據上論結，本件原告之訴為無理由，爰依行政訴訟法第二百三十六條、第九十八條第
三項前段，判決如主文。
中　　華　　民　　國　　　九十一　　年　　　六　　　　月　　二十八　　　日
                 臺 北 高 等 行 政 法 院   第 二 庭
                                         法  官  陳雅香
如不服本判決，應於判決送達後二十日內，以本訴訟事件所涉及之法律見解具有原則
性者，始得向本院提出上訴狀並表明上訴理由，經最高行政法院許可，得依行政訴訟
法第二百三十五條規定提起上訴。
中　　華　　民　　國　　　九十一　　年　　　六　　　　月　　二十八　　　日
                                       法院書記官 鄭聚恩
